臺灣嘉義地方法院民事判決　　　　　　　100年度訴字第470號
原　　　告　何春傳
訴訟代理人　廖道成律師
複 代理 人　何茂雄律師
被　　　告　黃健南
　　　　　　黃健二
　　　　　　黃多美
共　　　同
訴訟代理人　吳金榮
上列當事人間請求分割共有物事件，經本院於民國100年10月24
日言詞辯論終結，判決如下：
    主  文
兩造共有坐落嘉義市○○段○○段三五地號土地，地目建，面積
二一六平方公尺，分割為如附圖一所示：編號甲部分面積一六二
平方公尺，分歸被告黃健南、黃健二、黃多美取得，並按應有部
分黃健南、黃健二各九分之四、黃多美九分之一比例保持共有；
編號乙部分面積五四平方公尺，分歸原告何春傳取得。
訴訟費用由兩造按如附表所示原應有部分比例負擔。
    事實及理由
一、原告起訴主張：坐落嘉義市○○段○○段35地號土地（下稱
    系爭土地），為兩造共有，應有部分如附表所示。系爭土地
    並無因物之使用目的不能分割情形，為求土地有效利用，有
    分割必要，因兩造無法達成協議，爰依法請求裁判分割等語
    。並聲明：請求分割如主文第1項所示。
二、被告答辯以：願分割系爭土地，並於分割後保持共有，且同
    意附圖一所示分割方案等情。
三、按各共有人得隨時請求分割共有物。但因物之使用目的不能
    分割或契約訂有不分割之期限者，不在此限；又共有物分割
    之方法不能協議決定，法院得因任何共有人之聲請，命為分
    配，民法第823條第1項、第824條第2項分別定有明文。經查
    系爭土地為兩造共有，應有部分如附表所示乙節，業據原告
    提出土地登記謄本為證，又原告主張系爭土地無因物之使用
    目的不能分割或契約訂有不分割之期限，兩造復無法達成分
    割協議之事實，被告不爭執，堪認為真實，本件原告訴請分
    割系爭土地，應予准許。
四、系爭土地略呈方形，西面小部分及北面面臨道路，其餘毗鄰
    地均有建物，系爭土地上有被告之建物坐落如附圖二所示等
    情，業據本院履勘現場，囑託嘉義市地政事務所測量，並有
    勘驗測量筆錄、現場照片、複丈成果圖、地籍圖謄本等在卷
    可稽。附圖一所示分割方案經全體共有人同意，兩造分配之
    土地方整，均面臨道路得以對外通行，本院審酌系爭土地之
    條件、通行及使用現狀、整體利用之效益、各共有人之利益
    及兩造之意願，認以附圖一所示分割方案分割系爭土地，應
    屬可採，爰分割為如主文第1項所示。
五、因共有物分割事件涉訟，由敗訴當事人負擔訴訟費用顯失公
    平者，法院得酌量情形，命勝訴之當事人負擔其一部，民事
    訴訟法第80條之1定有明文。本件兩造係因分割系爭土地無
    法達成協議而涉訟，但各自所為之行為均為維護自身權益，
    揆諸上揭說明，按兩造於系爭土地之原應有部分比例負擔訴
    訟費用，尚屬妥適，爰定訴訟費用分擔如主文第2項所示。
六、據上論結，原告之訴為有理由，依民事訴訟法第80條之1、
    第85條第1項但書，判決如主文。
中    華    民    國   100    年    10    月    26    日
                  民事第三庭  法  官  陳端宜
以上正本係照原本作成。
如對本判決上訴須於判決送達後20日內向本院提出上訴狀。
如委任律師提起上訴者，應一併繳納上訴審裁判費。
中    華    民    國   100    年    10    月    26    日
                              書記官  馬嘉蓮
附表：應有部分比例及訴訟費用負擔比例
┌──┬──────────────┬─────────────────┐
│編號│   登  記  所  有  人       │ 應 有 部 分 及 訴 訟 費 用 負 擔 │
├──┼──────────────┼─────────────────┤
│ １ │      何春傳                │          四分之一                │
├──┼──────────────┼─────────────────┤
│ ２ │      黃健南                │          三分之一                │
├──┼──────────────┼─────────────────┤
│ ３ │      黃健二                │          三分之一                │
├──┼──────────────┼─────────────────┤
│ ４ │      黃多美                │          十二分之一              │
└──┴──────────────┴─────────────────┘